臺灣臺南地方法院臺南簡易庭民事判決
111年度南小字第871號
原      告  新光產物保險股份有限公司

法定代理人  吳昕紘
訴訟代理人  蔡慧珍
            楊鵬遠律師
被      告  林建隆

上列當事人間請求侵權行為損害賠償事件，本院於民國111年7月
21日言詞辯論終結，判決如下：
    主      文
被告應給付原告新臺幣壹萬陸仟肆佰柒拾伍元，及自民國一百一
十一年五月十五日起至清償日止，按週年利率百分之五計算之利
息。
原告其餘之訴駁回。
訴訟費用新臺幣壹仟元由被告負擔新臺幣柒佰元，餘由原告負擔
。
本判決原告勝訴部分得假執行。
    事實及理由
壹、程序方面
　　被告經合法通知而未於言詞辯論期日到場，核無民事訴訟法
    第386條所列各款情形，爰依原告聲請由其一造辯論而為判
    決。
貳、實體方面
一、原告主張：被告於民國109年2月15日下午3時15分許，無照
    駕駛原告承保之車牌號碼00-0000號自小客車（下稱系爭車
    輛），行經臺南市中西區忠義路二段與忠義路二段147巷口
    時，因迴車前未注意來往車輛，遂與訴外人周睿綺所騎乘之
    車牌號碼000-0000號普通重型機車（下稱系爭機車）發生擦
    撞，致周睿綺受有右肘及右腕挫擦傷、外傷性腦出血、尾椎
    鈍傷等傷害，原告已依照強制汽車責任保險法之規定，賠付
    強制險傷害醫療費用新臺幣（下同）3,040元、交通費用3,6
    95元、看護費用16,800元，共計23,535元。茲因被告無照駕
    駛系爭車輛肇事，業已違反道路交通管理處罰條例第21條第
    1項之規定，而該當強制汽車責任保險法第29條第1項第5款
    之求償要件，爰依侵權行為及強制汽車責任保險代位之法律
    關係提起本件訴訟等語。並聲明：被告應給付原告23,535元
    ，及自起訴狀繕本送達翌日起至清償日止，按年利率5%計算
    之利息。
二、被告未於言詞辯論期日到場，亦未提出書狀作任何聲明或陳
    述。
三、得心證之理由
  ㈠按「因故意或過失，不法侵害他人之權利者，負損害賠償責任
    」、「汽車、機車或其他非依軌道行駛之動力車輛，在使用中加
    損害於他人者，駕駛人應賠償因此所生之損害。但於防止損
    害之發生，已盡相當之注意者，不在此限」，民法第184條第
    1項前段、第191條之2分別定有明文。「本法所稱被保險人
    ，指經保險人承保之要保人及經該要保人同意使用或管理被
    保險汽車之人」、「被保險人有下列情事之一，致被保險汽
    車發生汽車交通事故者，保險人仍應依本法規定負保險給付
    之責。但得在給付金額範圍內，代位行使請求權人對被保險
    人之請求權：……五、違反道路交通管理處罰條例第二十一條
    或第二十一條之一規定而駕車」、「汽車駕駛人，有下列情
    形之一者，處新臺幣六千元以上一萬二千元以下罰鍰，並當
    場禁止其駕駛：一、未領有駕駛執照駕駛小型車或機車」，
    強制汽車責任保險法第9條第2項、第29條第1項第5款、道路
    交通管理處罰條例第21條第1項第1款復有明文。又「當事人
    對於他造主張之事實，於言詞辯論時不爭執者，視同自認……
    當事人對於他造主張之事實，已於相當時期受合法之通知，
    而於言詞辯論期日不到場，亦未提出準備書狀爭執者，準用
    第一項之規定。但不到場之當事人係依公示送達通知者，不
    在此限」，民事訴訟法第280條第1項及第3項亦有明定。
  ㈡被告對原告所主張前揭事實業於相當時期受合法通知，卻於
    言詞辯論期日不到場且未提出準備書狀爭執，本來即應視同自認
    。前揭事實復經原告提出與其所述相符之臺南市政府警察局
    道路交通事故當事人登記聯單影本1份、道路交通事故初步
    分析研判表影本1份、強制汽車責任保險理賠申請書影本1份
    、魏國樑骨外科診所診斷證明書影本1份、衛生福利部臺南
    醫院診斷證明書影本1份、強制醫療給付費用彙整表1份、醫
    療費用單據影本10張、交通費用證明書影本1份、看護證明
    影本1份、汽車險賠款匯款（開票）申請書暨存摺封面影本1
    份、電腦賠付查詢畫面截圖1張等資料為證（見本院臺南簡
    易庭111年度南司小調字第499號民事聲請事件卷宗﹝下稱調
    卷﹞第17頁、第19頁、第21頁、第23頁、第25頁、第27頁、
    第29頁及第31頁、第33頁、第35頁、第37頁、第39頁），復
    經本院核閱臺南市政府警察局第二分局111年4月18日南市警
    二交字第1110226909號函檢附之道路交通事故現場圖、道路
    交通事故調查表㈠㈡、道路交通事故談話紀錄表、道路交通事
    故當事人酒精測定紀錄表、舉發違反道路交通管理事件通知
    單、道路交通事故照片黏貼紀錄表、路口監視器影像光碟等
    件屬實（見調卷第57頁至第105頁），應堪認定。被告無照
    駕駛系爭車輛，因迴車前未注意來往車輛，致發生本件交通
    事故，顯已違反道路交通管理處罰條例第21條第1項第1款規
    定，原告承保系車車輛強制汽車責任保險，已依強制汽車責
    任保險法賠付周睿綺醫療費用、交通費用及看護費用等支出
    共計23,535元，則原告依強制汽車責任保險法第29條第1項
    第5款規定，於給付金額範圍內代位行使周睿綺對被告之請
    求權，核與前開法律規定相符，當屬有據。
  ㈣次按「損害之發生或擴大，被害人與有過失者，法院得減輕
    賠償金額或免除之，民法二百十七條第一項定有明文。此項
    規定之目的在謀求加害人與被害人間之公平，倘受害人於事
    故之發生亦有過失時，由加害人負全部賠償責任，未免失諸
    過酷，是以賦與法院得不待當事人之主張，減輕其賠償金額
    或免除之職權。換言之，基於過失相抵之責任減輕或免除，
    非僅為抗辯之一種，亦可使請求權全部或一部為之消滅，故
    裁判上得以職權斟酌之」（最高法院86年度台上字第1178號
    民事判決可資參照）。「汽車迴車時，應依下列規定：……五
    、汽車迴車前，應暫停並顯示左轉燈光或手勢，看清無來往
    車輛，並注意行人通過，始得迴轉」、「汽車行駛時，駕駛
    人應注意車前狀況……，並隨時採取必要之安全措施」，道路
    交通安全規則第106條第5款、第94條第3項復有明定。本件
    交通事故係因被告無照且迴車未注意來往車輛、周睿綺未注
    意車前狀況而發生，此有臺南市政府警察局道路交通事故初
    步分析研判表1份可稽（見調卷第19頁），足見雙方就本件
    交通事故之發生均有過失。本院審酌雙方上開過失情形，認
    應由周睿綺負擔百分之30之過失責任，被告則負擔百分之70
    之過失責任，較為公允。是以被告就周睿綺所受損害應賠償
    之數額，經依前開規定及比例酌減後，原告得代位請求給付
    之金額應以16,475元【計算式：23,535元×70%＝16,475元，
    元以下四捨五入】為限。
  ㈤「給付無確定期限者，債務人於債權人得請求給付時，經其
    催告而未為給付，自受催告時起，負遲延責任。其經債權人
    起訴而送達訴狀，或依督促程序送達支付命令，或為其他相
    類之行為者，與催告有同一之效力」、「遲延之債務，以支
    付金錢為標的者，債權人得請求依法定利率計算之遲延利息
    。但約定利率較高者，仍從其約定利率」、「應付利息之債
    務，其利率未經約定，亦無法律可據者，週年利率為百分之
    五」，民法第229條第2項、第233條第1項、第203條分別定
    有明文。茲被告因本件侵權行為對原告應負之債務未定給付
    期限，則原告請求自起訴狀繕本送達翌日即111年5月15日起
    至清償日止（見調卷第113頁及第115頁所示之送達證書），
    按週年利率百分之5計算之利息，於法有據，應予准許。
四、綜上所述，原告依侵權行為及強制汽車責任保險代位之法律關
    係，請求被告給付16,475元，及自111年5月15日起至清償日
    止，按週年利率百分之5計算之利息，為有理由，應予准許。逾此
    範圍之請求，則為無理由，應予駁回。
五、各當事人一部勝訴、一部敗訴者，其訴訟費用，由法院酌量
    情形，命兩造以比例分擔或命一造負擔，或命兩造各自負擔
    其支出之訴訟費用；法院為（小額）訴訟費用之裁判時，應
    確定其費用額；民事訴訟法第79條、第436條之19第1項分別
    定有明文。核本件訴訟費用額確定為1,000元（即第一審裁
    判費），原告提起本件訴訟有部分勝訴及部分敗訴情形，爰
    由本院酌量勝敗比例命兩造負擔如主文第3項所示。
六、本件係就民事訴訟法第436條之8第1項規定適用小額程序所
    為被告敗訴之判決，就原告勝訴部分，應按同法第436條之2
    0規定依職權宣告假執行。
七、據上論結，本件原告之訴為一部有理由、一部無理由，依民
    事訴訟法第436條之23、第436條第2項、第79條、第436條之
    19第1項、第436條之20，判決如主文。
中　　華　　民　　國　　111 　年　　7 　　月　　28　　日
      臺灣臺南地方法院臺南簡易庭  法  官  陳谷鴻
以上正本證明與原本無異。   
如不服本判決，應於送達後20日內，向本院提出上訴狀並表明上
訴理由，如於本判決宣示後送達前提起上訴者，應於判決送達後
20日內補提上訴理由書（須附繕本）。
對於小額程序之第一審判決之上訴，非以其違背法令之理由，不
得為之。上訴狀內應記載表明㈠原判決所違背之法令及其具體內
容。㈡依訴訟資料可認為原判決有違背法令之具體事實者。
中　　華　　民　　國　　111 　年　　7 　　月　　29　　日
                                 書記官  呂伊謦